【裁判字號】    99,簡上,235
【裁判日期】    990623
【裁判案由】    傷害
【裁判全文】
臺灣板橋地方法院刑事判決             99年度簡上字第235號
上  訴  人  臺灣板橋地方法院檢察署檢察官
上  訴  人
即  被  告 乙○○
上列上訴人因被告犯傷害案件，不服本院於民國99年1 月8 日所
為之98年度簡字第4426號第一審簡易判決（聲請簡易判決處刑案
號：98年度偵字第6898、10933 號）提起上訴，本院管轄第二審
之合議庭判決如下：
    主  文
上訴駁回。
緩刑貳年，緩刑期內付保護管束。
    事  實
一、乙○○與甲○○係夫妻關係，2 人為家庭暴力防治法第3條
    第1 款所定之家庭成員。乙○○基於傷害人之身體犯意，分
    別為下列行為：
  (一)於民國97年8 月14日上午11時許，在臺北縣鶯歌鎮火車站旁
    巷子內，因不滿其他男子撥打甲○○手機，即與甲○○發生
    爭執，其遂持路邊撿拾之木棒1 支，毆打甲○○右腿、背部
    等處，甲○○因而受有大腿挫傷、小腿挫傷及背挫傷等傷害
    。
  (二)於98年1 月18日晚上8 時30分許，在其位於同上縣鶯歌鎮○
    ○○街19號2 樓之住處，因細故與甲○○發生爭執，其徒手
    推甲○○，並以腳踹甲○○肚子及右大腿，甲○○因而受有
    右大腿瘀青及肚臍點狀紅疹等傷害。
  (三)於98年1 月19日晚上10時許，在上揭住處，因細故與甲○○
    發生爭執，其先以手指著甲○○，甲○○則以嘴巴咬住乙○
    ○手指，乙○○隨即以拳頭毆打甲○○前額頭，致甲○○因
    而受有前額紅腫之傷害。
二、案經甲○○告訴及臺北縣政府警察局三峽分局報請臺灣板橋
    地方法院檢察署檢察官偵查起訴。
    理  由
一、上開犯罪事實，業據被告乙○○於本院審理中自白不諱（見
    本院99年度簡上字第235 號卷第53頁），並有證人即告訴人
    甲○○（原審判決誤載為證人即告訴人蕭淑貞，應予更正）
    於警詢及偵查中指訴歷歷（見98年度偵字第6898號偵查卷宗
    第5 至6 頁、98年度他字第1010號偵查卷宗第3 至4 、11至
    13頁），復有天晟醫院診斷證明書、財團法人恩主公醫院受
    理家庭暴力事件驗傷診斷證明書各1 紙在卷可參（見98年度
    他字第1010號偵查卷宗第15至17頁），足認被告之自白與事
    實相符，應可採信。本件事證明確，其犯行堪以認定，應依
    法論科。
二、按法官於有罪判決中，究應如何量處罪刑，為實體法賦予審
    理法官裁量之刑罰權事項，法官行使此項裁量權，自得依據
    個案情節，參諸刑法第57條所定各款犯罪情狀之規定，於該
    法定刑度範圍內，基於合義務性之裁量，量處被告罪刑；又
    刑之量定係事實審法院得自由裁量之事項，若其未有逾越法
    定刑之範圍，且亦非明顯違背正義者，即不得遽指為違法。
    又刑罰之量定，固屬法院自由裁量之職權行使，但仍應審酌
    刑法第57條所列各款事由及一切情狀，為酌量輕重之標準，
    並非漫無限制；在同一犯罪事實與情節，如別無其他加重或
    減輕之原因，下級審法院量定之刑，亦無過重或失輕之不當
    情形，則上級審法院對下級審法院之職權行使，原則上應予
    尊重（最高法院76年度台上字第4984號、85年度台上字第24
    46號裁判意旨可資參酌）。
三、按家庭暴力防治法所稱家庭暴力，係指家庭成員間實施身體
    或精神上不法侵害之行為；所謂家庭暴力罪，係指家庭成員
    間故意實施家庭暴力行為而成立其他法律所規定之犯罪，家
    庭暴力防治法第2 條第1 款、第2 款分別定有明文。查告訴
    人與被告於97年8 月14日至98年1 月19日之期間仍為配偶關
    係，業據其等陳稱在卷，且有被告個人戶籍資料查詢結果1
    紙在卷可稽，足認2 人當時具有家庭暴力防治法第3 條第1
    款所稱「配偶」之家庭成員關係。是核被告所為，係犯刑法
    第277 條第1 項之普通傷害罪，且屬於對家庭成員間實施身
    體不法侵害之行為，自該當家庭暴力防治法所稱之家庭暴力
    罪，惟因家庭暴力防治法對於家庭暴力罪並無科處刑罰之規
    定，是以僅依刑法傷害罪予以論罪科刑。又其所犯3 次傷害
    犯行間，犯意各別，行為互殊，應予分論併罰。至被告於路
    邊隨手撿拾持以傷害告訴人之木棍1 支，非屬被告所有，又
    非違禁物，爰不予宣告沒收之，附此敘明。原審認被告犯罪
    明確，應適用刑事訴訟法第449 條第1 項前段、第3 項，刑
    法第277 條第1 項、第41條第1 項前段、第51條第6 款，刑
    法施行法第1 條之1 第1 項、第2 項前段等規定，並審酌被
    告為告訴人之夫，遇事不思理性處理，因生爭執竟以暴力相
    向，應予非難，兼衡告訴人所受傷勢，暨被告之智識程度、
    犯罪之動機、目的、手段等一切情狀，各量處如主文所示之
    刑，並均諭知易科罰金之折算標準，且定其應執行之刑，復
    諭知易科罰金之折算標準，經核其認事用法，均無違誤，量
    刑亦稱妥適，檢察官以原審量刑過輕為由，上訴指摘原審判
    決不當，揆諸上開說明，為無理由，應予駁回。上訴人雖否
    認犯行而提起上訴，然其於本院審理中已坦承犯行，且表示
    業已與被害人達成和解，請求本院給予緩刑，是其上訴亦無
    理由，應予駁回。又被告前於93年間，因肇事遺棄案件，經
    臺灣桃園地方法院以93年度交簡字第44號判處有期徒刑1 年
    ，緩刑3 年，惟於緩刑期滿，而緩刑之宣告未經撤銷，是其
    上揭刑之宣告，依刑法第76條之規定已失其效力，而與未曾
    受有期徒刑以上刑之宣告者同，有臺灣板橋地方法院檢察署
    刑案資料查註紀錄表及臺灣高等法院被告前案紀錄表各1 份
    附卷可稽，而被告與被害人甲○○間亦已達成和解，被害人
    亦表達撤銷本案傷害罪之告訴及願意原諒被告，有調解筆錄
    1 份及本院審判筆錄在卷可憑，顯見被告犯後已有悔意，且
    態度良好，其因一時失慮致罹刑典，經此刑之宣告後，應知
    所警惕而無再犯之虞，本院因認暫不執行其刑為當，併予緩
    刑2 年之宣告，以啟自新，並依家庭暴力防治法第38條第1
    項規定，宣告緩刑期內付保護管束。
據上論斷，應依刑事訴訟法第455 條之1 第1 項、第3 項、第36
8 條，刑法第74條第1 項第1 款，家庭暴力防治法第38條第1 項
，判決如主文。
本案經檢察官簡志祥到庭執行職務。
中    華    民    國    99    年    6     月    23    日
                  刑事第一庭審判長法  官  王復生
                                  法  官  陳世旻
                                  法  官  連雅婷
以上正本證明與原本無異
本件不得上訴
                                  書記官  郭晉良
中    華    民    國    99    年    6     月    23    日
附錄本案論罪科刑法條全文：
中華民國刑法第277條
（普通傷害罪）
傷害人之身體或健康者，處3 年以下有期徒刑、拘役或1 千元以
下罰金。
犯前項之罪因而致人於死者，處無期徒刑或7 年以上有期徒刑；
致重傷者，處3 年以上10年以下有期徒刑。

司法院資訊處製作；財團法人民間司法改革基金會備份。
